【裁判字號】    99,訴,1383
【裁判日期】    990625
【裁判案由】    毒品危害防制條例
【裁判全文】
臺灣板橋地方法院刑事判決              99年度訴字第1383號
公  訴  人  臺灣板橋地方法院檢察署檢察官
被      告  甲○○
上列被告因毒品危害防制條例案件，經檢察官提起公訴（99年度
毒偵字第192 、1318號），被告於準備程序進行中為有罪陳述，
經告知簡式審判程序之旨，並聽取當事人之意見後，經本院合議
庭裁定由受命法官獨任進行簡式審判程序，判決如下：
    主  文
甲○○所犯如附表一所示之罪，各處如附表一所示之宣告刑。應
執行有期徒刑壹年陸月。扣案如附表二編號一所示之甲基安非他
命壹袋（含袋），沒收銷燬；又扣案如同表編號二所示之吸食器
壹組，沒收。
    事  實
一、甲○○前因犯下列各罪，除經執行下列(二)所示之觀察勒戒外
    ，下列(三)至(七)所示之罪之有期徒刑，均已經判決確定，惟均
    尚未執行（於本案不構成累犯之前科）：
  (一)前因於民國87年間查獲施用第二級毒品，經本院裁定送勒戒
    處所觀察勒戒後，因其為重度肢障患者，經勒戒處所拒收病
    患，而由臺灣板橋地方法院檢察署檢察官於87年9 月30日簽
    結該案（因為執行，故不算入毒品危害防制條例之經觀察勒
    戒或強制戒治之初犯）。
  (二)復因88年間因遭查獲施用第二級毒品，經本院於88年6 月11
    日以88年度毒聲字第3617號刑事裁定送勒戒處所施以觀察勒
    戒，經執行結果，因認無繼續施用之傾向，由臺灣板橋地方
    法院檢察署檢察官於同年6 月24日以該署88年度毒偵字第
    13240 號檢察官不起訴處分書為不起處之處分確定（初犯）
    。
  (三)又因於92年9 月至93年10月13日間，因分別連續犯施用第一
    、二級毒品罪而先後遭警查獲，經本院於92年12月24日以92
    年度毒聲字第3934號刑事裁定送勒戒處所施以觀察勒戒，經
    執行結果，因認無繼續施用之傾向，於93年1 月16日執行完
    畢出所；其上開施用毒品犯行，另由本院以以93年度訴字第
    489 號刑事判決分別判處有期徒刑一年及八月，並定其應執
    行刑為有期徒刑一年六月，經臺灣高等法院以該院94年度上
    訴字第2619號刑事判決駁回其上訴後，於94年12月1 日確定
    （二、三犯，初犯觀察勒戒後，五年內已再犯）。
  (四)再於94年7 月至95年1 月15日及同年月18日間，分別連續犯
    施用第一、二級毒品罪，經本院以94年度訴字第2938號刑事
    判決分別判處有期徒刑一年二月、十月，並定其應執行刑為
    有期徒刑一年十月，經其撤回上訴後，於95年9 月18日確定
    （四、五犯，初犯觀察勒戒後，五年內已經再犯，於該五年
    後再犯）。
  (五)更因於98年8 月10日、同年月11日，分別犯施用第一、二級
    毒品罪，經本院以98年度訴字第3542號刑事判決分別判處有
    期徒刑八月、四月，並定其應執行刑為有期徒刑十月，於98
    年12月7 日確定（六、七犯）。
  (六)另因於98年8 月24日、同年月25日，分別施用第一、二級毒
    品罪，經本院以98年度訴字第3814號刑事判決分別判處有期
    徒刑十月、六月，並定其應執行刑為有期徒刑一年二月，於
    99年1 月4 日確定（八、九犯）。
  (七)又再因於98年9 月14日，分別犯施用第一、二級毒品罪，經
    本院於以98年訴字第3986號刑事判決分別判處有期徒刑七月
    、四月，並定其應執行刑為有期徒刑十月，於99年2 月22日
    確定（十二、十三犯）。
  (八)上開(三)至(七)所示之罪之有期徒刑，因其患有脊椎骨頸椎神經
    損傷之重病，而為監所拒收，均尚未執行。
二、甲○○明知海洛因及甲基安非他命，係經毒品危害防制條例
    分列為第一、二級毒品，不得持以施用，惟仍不能戒除施用
    毒品之惡習，竟基於分別施用該第一、二級毒品之犯意，分
    別於下列時、地為施用毒品之犯行：
  (一)於98年9 月1 日下午3 時許，在其位於臺北縣新莊市○○路
    有人之住處內，分別施用海洛因、甲基安非他命各一次（十
    、十一犯）。嗣於同日晚間10時25分許，經警在臺北縣新莊市
    ○○街37號5 樓處查獲，而其於查獲翌日（2 日）晚間經警
    所採所採集之尿液，係呈嗎啡及甲基安非他命陽性反應，始
    查知上情（99年度毒偵字第192 號起訴事實）。
  (二)於99年2 月3 日晚間8 時50分許之由警採尿前時起回溯96小
    時內某時，在不詳地點，施用海洛因一次（十四犯）；復於同
    年月3 日傍晚6 時許，在臺北縣新莊市○○路127 號之署立
    臺北醫院六樓之6A10號病房內，施用甲基安非他命依一次（
    十五犯）。嗣經警據報於同年月3 日晚間7 時50分許前往該病
    房查獲，並扣得其上開施用甲基安非他命用餘之如附表二編
    號一所示之甲基安非他命一包、及供其施用該毒品所用之如
    同表編號二所示之自製安非他命吸食器一組，而其於查獲同
    日晚間經警所採所採集之尿液，係呈嗎啡及甲基安非他命陽
    性反應，始查知上情（99年度毒偵字第1318號起訴事實）。
三、案經臺北縣政府警察局中和第一分局及新莊分局報告臺灣板
    橋地方法院檢察署檢察官偵查起訴。
    理  由
一、本案被告甲○○所犯係死刑、無期徒刑或最輕本刑為三年以
    上有期徒刑以外之罪，於本院準備程序進行中，被告先就被
    訴事實為有罪之陳述，經本院告知簡式審判程序之旨，並聽
    取公訴人、被告之意見後，由本院合議庭依刑事訴訟法第27
    3 條之1第1項規定，裁定由受命法官獨任進行簡式審判程序
    。
二、被告甲○○就其於事實欄二所示之各該時間，分別施用第一
    級毒品海洛因及第二級甲基安非他命之事實，經被告於本院
    審理中坦承不諱，且被告於上開時間經警採集之尿液，經送
    台灣檢驗科技股份有限公司以酵素免疫分析法為初步檢驗，
    並以氣相層析質譜儀法為確認檢驗後，均呈嗎啡及安非他命
    類陽性反應，有臺北縣政府警察局中和第一分局、新莊分局
    偵辦毒品案被移送人姓名及代碼對照表、台灣檢驗科技股份
    有限公司濫用藥物檢驗報告（報告編號：UL/2009/ A0895、
    UL/2010/20204 ）等各一份在卷可查。查以，酵素免疫分析
    法屬免疫學分析原理，當其他藥物化學結構相近才可能引起
    偽陽性；氣相層析質譜儀法則係目前確認藥物篩檢結果時最
    常採用之確認方法，在良好的操作條件下，以氣相層析質譜
    儀作藥物及其代謝物之定性及定量分析，幾乎不會有偽陽性
    反應產生，行政院衛生署管制藥品管理局92年6 月20日管檢
    字第0920004713號函函述甚明，是本件上開檢驗報告結果，
    應屬精確而堪採信。次查，海洛因係嗎啡經化學合成之半人
    工合成品，其藥（毒）性高於嗎啡，經吸食或注射進入人體
    ，藉由人體代謝系統之新陳代謝，分解成藥（毒）性較低之
    嗎啡、以及含有少量6-乙醯可待因、可待因等雜質，而由尿
    液排出人體，故可於尿液中檢驗出嗎啡、可待因等成分等情
    ，此有憲兵司令部79年6 月1 日（79）鑑驗字第0273號函、
    80年6 月17日（80）鑑驗字第2815號函、法務部調查局80年
    3 月28日（80）發技1 字第1898號函、行政院衛生署管制藥
    品管理局以91年12月27日管檢字第121513號函可參。又服用
    海洛因後，尿液可檢出嗎啡最長時間，與服用劑量、服用頻
    率、服用方式、飲用水量多寡、個人體質及代謝情況等因素
    有關，依個案而異。依文獻Clarke's Isolation and Iden-
    tification of Drugs 第二版記述，海洛因服用後於24小時
    內，經由尿液排出之量可能達施用劑量之百分之八十，另以
    Michael L.Smith 等人針對不同受試者，以注射方式給予一
    次劑量3mg 至12mg海洛因進行試驗，結果顯示注射劑量增加
    ，可檢出嗎啡陽性反應（濃度遠高於或等於300ng/mL）之時
    間亦有延長之趨勢，而不同受試者可檢出嗎啡陽性反應之時
    間各異，平均為一至二天，惟部分注射12mg海洛因者，至71
    小時仍可檢出微量嗎啡成分，故服用高劑量海洛因，其尿液
    在72小時至96小時內，仍有檢出嗎啡成分之可能性等情可據
    （參見行政院衛生署管制藥品管理局94年6 月出版「濫用藥
    物檢驗相關解釋彙編」第151 、152 頁）。再查，按施用甲
    基安非他命後，經由代謝會產生安非他命，而施用安非他命
    經由代謝則不會再產生甲基安非他命，此亦有財團法人私立
    高雄醫學大學附設中和紀念醫院93年11月29日高醫附秘字第
    0930003384號函及附件可參，且再依據英國藥協會所編纂之
    Clarke's Isolation and Identification of Drugs一書之
    記載，人體施用安非他命後，主要代謝物有未改變型態之安
    非他命，而無甲基安非他命，然人體施用甲基安非他命後，
    主要代謝物有未改變型態之甲基安非他命及安非他命，此亦
    有法務部調查局93年5 月4 日調科壹字第09362413980 號函
    述可稽；此外，毒品施用後於尿液中可檢出之時間，受施用
    劑量及施用頻率、施用方式、飲水量之多寡、個人體質及其
    代謝情況等因素影響，因個案而異，於服用甲基安非他命後
    ，一般可檢出之時間為一至五天，行政院衛生署管制藥品管
    理局92年12月2 日管檢字第0920009990號函可供參照。依上
    開事證，被告確有於上開經警採尿時起回溯一至四天某時、
    一至五天之某時，分別施用第一級毒品海洛因、第二級毒品
    甲基安非他命之犯行，應堪認定。
三、按毒品危害防制條例於92年7 月9 日修正公布，自93年1 月
    9 日施行，其中第20條、第23條將施用毒品之刑事處遇程式
    ，區分為「初犯」及「五年內再犯」、「五年後再犯」。所
    謂「初犯」，係指經觀察、勒戒或強制戒治後，應為不起訴
    處分或不付審理之裁定之情形；所謂「五年內再犯」，係指
    初犯經觀察、勒戒或強制戒治執行完畢釋放後，五年內再犯
    之情形；至於，所謂「五年後再犯」，係指初犯經觀察、勒
    戒或強制戒治執行完畢釋放後，五年後再犯之情形。依上開
    處遇規定，僅限於「初犯」及「五年後再犯」二種情形，始
    應先經觀察、勒戒或強制戒治程式。倘於五年內已再犯，經
    依法追訴處罰，縱其第三次以上之再度施用毒品之時間，係
    在初犯經觀察、勒戒或強制戒治執行完畢釋放五年以後，仍
    係不合於「五年後再犯」之規定要件，且其於「五年內再犯
    」，顯見其再犯率甚高，原實施觀察、勒戒或強制戒治，已
    無法收其實效，自應依該條例第10條處罰（最高法院95年度
    第7 次、97年度第5 次刑事庭會議決議要旨參照）。查以，
    被告前經事實欄一、(二)所示之觀察勒戒執行完畢後（初犯）
    ，隨即於該觀察勒戒執行完畢後之五年內，再犯事實欄一、
    (三)所示之施用毒品犯行等情，有各該裁定、判決及臺灣高等
    法院被告前案紀錄表各一份在卷可稽，被告於初犯經觀察勒
    戒執行完畢釋放五年內即為二犯，依上開說明，該二犯至本
    案之十五犯，皆非現行毒品危害防制條例第23條第2 項規定之
    「五年後再犯」之類型，應依法訴追處罰。綜上所述，本案
    事證明確，被告犯行洵堪認定，應予依法論科。
四、按海洛因、甲基安非他命係分屬毒品危害防制條例第2 條第
    2 項第1 款、第2 款規定之第一、二級毒品，被告於上開時
    地，先後施用海洛因、甲基安非他命之行為，核其所為，係
    犯毒品危害防制條例第10條第1 項之施用第一級毒品罪、同
    條第2 項之施用第二級毒品罪。又被告為施用上開毒品而持
    有各該毒品（含已經其施用完畢及附表二編號一所示之用餘
    毒品部分）之低度行為，均應為施用之高度行為所吸收，不
    另論罪。被告所犯上開施用第一、二級毒品各罪，犯意各別
    ，構成要件互異，應分論併罰之。爰審酌被告前已因施用毒
    品犯行，經執行觀察勒戒，本應知所惕勵，竟仍再為本案施
    用毒品之犯行，顯見其意志不堅，缺乏戒毒意志，除戕害自
    己身心健康外，並易導致社會危險，惟衡酌被告之身體狀況
    、智識程度、犯罪動機、目的、犯後態度及其前各次施用毒
    品案件所處之刑度等一切情狀，茲就所犯各罪，分別量處如
    附表一所示之刑，並定其應執行刑如主文所示，以示懲儆。
五、扣案如附表二編號一所示之白色透明結晶一袋，經交通部民
    用航空局航空醫務中心檢驗結果，檢出含有第二級毒品甲基
    安非他命成分，有附表所示之鑑驗報告書一份在卷可稽，又
    其包裝袋，因其係包裝甲基安非他命毒品所用與各該毒品難
    以析離，是應認屬查獲之毒品（臺灣高等法院暨所屬法院96
    年法律座談會刑事類提案第18號研討結果參照），均應依毒
    品危害防制條例第18條第1 項前段規定，沒收銷燬之。又扣
    案如扣案如附表二編號二所示之吸食器一組，查係被告所有
    供其施用該第二級毒品所用之物，自應依刑法第38條第1 項
    第2 款規定沒收。
據上論斷，應依刑事訴訟法第273 條之1 第1 項、第299 條第1
項前段、毒品危害防制條例第10條、第18條第1 項，刑法第11條
、第51條第5 款、第38條第1 項第2 款，判決如主文。
本案經檢察官陳怡親到庭執行職務。
中    華    民    國    99    年    6     月    25    日
                  刑事第一庭  法  官  陳世旻
┌──────────────────────────────────────────────┐
│附表一：                                                                                    │
├──┬────────────┬────────┬─────────────────────┤
│編號│犯罪事實                │所犯罪名        │宣告刑                                    │
├──┼────────────┼────────┼─────────────────────┤
│ 一 │事實欄二、(一)所示之施用海│施用第一級毒品。│處有期徒刑柒月。                          │
│    │洛因部分之犯罪事實      │                │                                          │
├──┼────────────┼────────┼─────────────────────┤
│ 二 │事實欄二、(一)所示之施用甲│施用第二級毒品。│處有期徒刑肆月。                          │
│    │基安非他命部分之犯罪事實│                │                                          │
├──┼────────────┼────────┼─────────────────────┤
│ 三 │事實欄二、(二)所示之施用海│施用第一級毒品。│處有期徒刑柒月。                          │
│    │洛因部分之犯罪事實      │                │                                          │
├──┼────────────┼────────┼─────────────────────┤
│ 四 │事實欄二、(二)所示之施用甲│施用第二級毒品。│處有期徒刑肆月。扣案如附表二編號一所示之甲│
│    │基安非他命部分之犯罪事實│                │基安非他命壹袋（含袋），沒收銷燬；又扣案如│
│    │                        │                │同表編號二所示之吸食器壹組，沒收。        │
└──┴────────────┴────────┴─────────────────────┘
┌──────────────────────────────────────────────┐
│附表二：被告於事實欄二、(二)所示之遭查獲時之扣案物品                                          │
├──┬──────────┬───┬────────────────────────────┤
│編號│名稱                │數量  │鑑定文號暨鑑定結果                                      │
├──┼──────────┼───┼────────────────────────────┤
│ 一 │(一)名稱：            │一袋  │(一)鑑定文號：                                            │
│    │  第二級毒品甲基安非│      │  交通部民用航空局醫務中心99年03月01日航藥鑑字第0991110 │
│    │  他命。            │      │  號毒品鑑定書。                                        │
│    │(二)外觀：            │      │(二)鑑定結果：                                            │
│    │  白色透明結晶。    │      │  白色透明結晶1袋。實稱毛重0.3470公克（含1袋），淨重0.14│
│    │                    │      │  70公克，取樣0.0020公克，餘重0.1450公克，檢出          │
│    │                    │      │  Methamphetamine成分。                                 │
├──┼──────────┼───┼────────────────────────────┤
│ 二 │自製安非他命吸食器  │一組  │無。                                                    │
└──┴──────────┴───┴────────────────────────────┘
上列正本證明與原本無異。
如不服本判決，應於判決送達後10日內敘明上訴理由，向本院提
出上訴狀 (應附繕本) ，上訴於臺灣高等法院。其未敘述上訴理
由者，應於上訴期間屆滿後20日內向本院補提理由書「切勿逕送
上級法院」。
                              書記官  楊雅芳
中    華    民    國    99    年    7     月    5     日
附錄：本案論罪科刑法條
毒品危害防制條例 (民國97年04月30日修正)
第10條
施用第一級毒品者，處六月以上五年以下有期徒刑。
施用第二級毒品者，處三年以下有期徒刑。

司法院資訊處製作；財團法人民間司法改革基金會備份。
